【裁判字號】    99,訴,2016
【裁判日期】    991007
【裁判案由】    違反槍砲彈藥刀械管制條例等
【裁判全文】
臺灣臺中地方法院刑事判決              99年度訴字第2016號
公  訴  人  臺灣臺中地方法院檢察署檢察官
被      告  丙○○
選任辯護人  李明海律師
上列被告因違反槍砲彈藥刀械管制條例等案件，經檢察官提起公
訴（99年度偵字第12507號），本院判決如下：
    主    文
丙○○犯非法寄藏手槍罪，累犯，處有期徒刑陸年，併科罰金新
臺幣貳拾萬元，罰金如易服勞役，以新臺幣壹仟元折算壹日。扣
案之制式手槍壹支(含彈匣貳個，槍枝管制編號0000000000)及鑑
驗剩餘之制式子彈拾柒顆，均沒收。又犯恐嚇危害安全罪，累
犯，處有期徒刑壹年。應執行有期徒刑陸年貳月，併科罰金新臺
幣貳拾萬元，罰金如易服勞役，以新臺幣壹仟元折算壹日，扣案
之制式手槍壹支(含彈匣貳個，槍枝管制編號0000000000)及鑑驗
剩餘之制式子彈拾柒顆，均沒收。
    犯罪事實
一、丙○○前於民國97年間，因公共危險案件，經本院以97年度
    中交簡字第699號判決判處有期徒刑2月確定，並於97年6月2
    日易科罰金執行完畢。詎猶不知悔改，知悉具有殺傷力之制
    式手槍及子彈均係屬槍砲彈藥刀械管制條例所管制之物品，
    非經主管機關許可，不得持有、寄藏，仍基於寄藏手槍、子
    彈之犯意，於98年7、8月間某日，在臺中市○○街38號之「
    獅子王PUB」，受陳志銘(已於99年4月10日死亡)委託，代為
    保管陳志銘交付具有殺傷力之美國 SMITH & WESSON 廠 M&P9c
    型、口徑9mm之制式半自動手槍1支（含彈匣2個、槍枝管制
    編號0000000000）及具有殺傷力之口徑9mm制式子彈59顆，
    並將之藏置於其在臺中市○○區○○路之居所，而未經許可
    ，寄藏上開具有殺傷力之制式手槍及子彈。嗣丙○○因不滿
    乙○○未替其安排出路，遂另基於恐嚇危害安全之犯意，於
    99年5月25日晚上11時55分許，攜帶上開具有殺傷力之制式
    手槍及子彈，搭乘不知情之張崑崙所駕駛之車牌號碼582-YR
    號計程車，前往乙○○所經營位於臺中市南屯區○○○路○
    段31號之「老主顧檳榔攤」前，其見乙○○所僱用看顧檳榔
    攤之員工廖家玉走出檳榔攤後，立即持上開具有殺傷力之制
    式手槍及子彈，朝檳榔攤前方之玻璃射擊2發子彈，致檳榔
    攤前方之2片玻璃遭射穿破裂，留有2個彈孔(毀損部分尚未
    據告訴），以此加害生命、身體之事恐嚇乙○○，使乙○○
    心生畏懼，致生危害於安全。丙○○於開槍後隨即搭乘前揭
    計程車離開並要求張崑崙於市區閒繞，張崑崙因見丙○○持
    有上開具有殺傷力之制式手槍及子彈，只得依丙○○之要求
    ，駕駛上開計程車搭載丙○○於市區閒繞。嗣於99年5月26
    日凌晨3時30分許，張崑崙復依丙○○之指示將計程車開往
    前揭檳榔攤後門時，丙○○承前恐嚇危害安全之接續犯意，
    持上開具有殺傷力之制式手槍及子彈，朝檳榔攤後方之白鐵
    門射擊2發子彈，致該扇白鐵門留有2個彈孔（毀損部分尚未
    據告訴），以此加害生命、身體之事恐嚇乙○○，使乙○○
    心生畏懼，致生危害於安全。丙○○於開槍後隨即搭乘上開
    計程車離開現場並指示張崑崙前往臺中縣梧棲鎮○○路○段
    1131巷19號之「荷蘭村汽車旅館」投宿休息。嗣警方接獲報
    案後，至上開檳榔攤採證，扣得擊發後不具有殺傷力之銅包
    衣1顆、彈頭1顆、彈殼3顆，並調閱路口監視器錄影畫面，
    循線於99年5月26日上午6時30分許，在前揭汽車旅館103號
    房查獲丙○○，並扣得上開具有殺傷力之制式手槍1支（含
    彈匣2個，槍枝管制編號0000000000）、剩餘未擊發具有殺
    傷力之制式子彈55顆(其中18顆子彈已鑑驗試射而不具殺傷
    力)。
二、案經臺中市警察局第四分局報告臺灣臺中地方法院檢察署檢
    察官偵查起訴。
    理    由
一、證據能力
(一)按被告以外之人於審判外之言詞或書面陳述，除法律有規定
    者外，不得作為證據；又被告以外之人於審判外之陳述，雖
    不符合同法第159條之1至第159條之4之規定，但經當事人於
    審判程序同意作為證據，法院審酌該言詞陳述或書面陳述作
    成時之情況，認為適當者，亦得為證據。當事人、代理人或
    辯護人於法院調查證據時知有第159條第1項不得為證據之情
    形，而未於言詞辯論終結前聲明異議者，視為有前項之同意
    ，刑事訴訟法第159條第1項及第159條之5分別定有明文。經
    查，被告及其辯護人於本院準備程序中，就檢察官所提作為
    本案證據方法之證人張崑崙及廖家玉於警詢、偵查中之證述
    、證人即被害人乙○○偵查中之證述、臺中市警察局第四分
    局搜索扣押筆錄、扣押物品收據、扣押物品目錄表、扣押物
    品清單、同意搜索切結書、臺中市警察局槍枝初步檢視報告
    表、員警職務報告、刑事案件證物採驗紀錄表等證據之證據
    能力，均表示無意見，且迄至言詞辯論終結前亦未聲明異議
    ，本院審酌上開證據資料製作、取得，尚無違法不當之情形
    ，認為以之作為證據應屬適當，揆諸刑事訴訟法第159條之5
    規定，認前揭證據均有證據能力。
(二)按法院或檢察官依刑事訴訟法第208條規定囑託醫院、學校
    或其他相當之機關、團體為鑑定時，祇須其以言詞或書面提
    出之鑑定報告，符合刑事訴訟法第206條第1項、第20 8 條
    所規定之形式要件，即具有證據能力，此即屬於刑事訴訟法
    第159條第1項所稱「法律有規定」之特別情形(最高法院96
    年度台上字第6842號判決意旨參照)。然於司法警察機關調
    查中之案件，為因應實務上，或因量大、或有急迫之現實需
    求，併例行性當然有鑑定之必要者，基於檢察一體原則，得
    由該管檢察長對於轄區內之案件，以事前概括選任鑑定人或
    囑託鑑定機關、團體之方式，俾便轄區內之司法警察官、司
    法警察對於調查中之此類案件，得即時送請先前已選任之鑑
    定人或囑託之鑑定機關、團體實施鑑定，以求時效（法務部
    92 年9月1日法檢字第0920035083號函參照，刊載於法務部
    公報第312期）。此種由檢察機關概括選任鑑定人或概括囑
    託鑑定機關、團體，再轉知司法警察官、司法警察於調查犯
    罪時參考辦理之作為，法無明文禁止，係為因應現行刑事訴
    訟法增訂傳聞法則及其例外規定之實務運作而為。此種由司
    法警察官、司法警察依檢察官所概括選任之鑑定人或囑託鑑
    定機關、團體所為之鑑定結果，與檢察官選任或囑託為鑑定
    者，性質上並無差異，同具有證據能力（最高法院96年度台
    上字第2860號判決意旨參照）。而依臺灣高等法院檢察署檢
    察長概括選任鑑定機關名冊所載，內政部警政署刑事警察局
    ( 下稱刑事警察局)為臺灣高等法院檢察署檢察長概括選任
    為轄區司法警察機關調查中案件有關槍彈有無殺傷力之鑑定
    事項之鑑定機關，此為本院審判職務所知悉之事實。故卷附
    刑事警察局99年6月30日刑鑑字第0990078249號及99年7月5
    日刑鑑字第0990074563號鑑驗書、99年7月14日刑鑑字第
    0990096267號函，雖記由臺中市警察局第四分局委請鑑定，
    揆諸前開說明，既已由檢察機關概括授權由司法警察官送鑑
    定，是上揭鑑驗書，應屬刑事訴訟法第208條準用第206條第
    1項所稱之書面報告，為同法第159條第1項所指法律有規定
    之情形，依法具有證據能力。
(三)卷附案發現場照片、查獲現場照片、荷蘭村汽車館登記住宿
    資料翻拍照片、查獲槍彈照片、車牌號碼582-YR號計車程外
    觀照片、路口監視器畫面翻拍照片，均係以機械運作所判讀
    結果，及扣案具有殺傷力之制式手槍1支（含彈匣2個，槍枝
    管制編號0000000000）及制式子彈55顆(其中18顆子彈已鑑
    驗試射而不具殺傷力)、不具有殺傷力之銅包衣1顆、彈頭1
    顆及制式彈殼3顆，係屬物證，均非供述證據，不受傳聞法
    則之限制，且與本案待證事實具有關聯性，復無證據證明係
    公務員違法取得之物，依法自得作為證據，具有證據能力。
二、上開犯罪事實，業據被告丙○○於警詢、偵查中及本院審理
    時均坦承不諱，核與證人張崑崙、廖家玉於警詢及偵查中之
    證述及證人即被害人乙○○於偵查中證述之情節相符，且有
    臺中市警察局第四分局搜索扣押筆錄、扣押物品收據、扣押
    物品目錄表、扣押物品清單、同意搜索切結書、臺中市警察
    局槍枝初步檢視報告表、員警職務報告、刑事案件證物採驗
    紀錄表各1份、案發現場照片5張、查獲現場照片8張、荷蘭
    村汽車館登記住宿資料翻拍照片2張、查獲槍彈照片4張、車
    牌號碼582-YR號計車程外觀照片2張、路口監視器畫面翻拍
    照片2張在卷可稽，復有扣案美國 SMITH & WESSON 廠 M&P9c
    型、口徑9mm之制式半自動手槍1支（含彈匣2個、槍枝管制
    編號0000000000）及口徑9mm之制式子彈55顆(其中18顆子彈
    已鑑驗試射而不具殺傷力)、不具有殺傷力之銅包衣1顆、彈
    頭1顆及制式彈殼3顆可資佐證。上開扣案之手槍及子彈經刑
    事警察局以檢視法、性能檢驗法、試射法、電解腐蝕法、比
    對顯微鏡法鑑驗結果認：1.送鑑手槍1枝(槍枝管制編號0000
    000000），認係口徑9mm制式半自動手槍，為美國SMITH &
    WESSON 廠 M&P9c 型，槍管內具5條右旋來復線，擊發功能正
    常，可供擊發同口徑制式子彈使用，認具殺傷力。2.送鑑子
    彈55顆，認均係口徑9mm制式子彈，採樣18顆試射，可擊發
    ，認均具殺傷力。有該局99年7月5日刑鑑字第0990074563號
    鑑驗書1份附卷足憑。另臺中市警察局第四分局於案發現場
    採證扣得之銅包衣1顆、彈頭1顆、彈殼3顆，經送請刑事警
    察局以檢視法、比對顯微鏡法鑑驗，結果認:1.送鑑銅包衣1
    顆，認係彈頭銅包衣碎片，其上剩伍條右旋來復線。2.送鑑
    彈頭1顆，認係彈頭鉛心碎片。3.送鑑彈殼3顆，認均係已擊
    發之口徑9mm制式彈殼，並經比對，其彈底特徵紋痕均相吻
    合，認均係由同一槍枝所擊發，有該局99年6月30日刑鑑字
    第0990078249號鑑定書1份附卷可佐。又前揭於案發現場採
    證扣案之銅包衣1顆、彈頭1顆、彈殼3顆經刑事警察局鑑驗
    ，結果略以:本案手槍(槍枝管制編號0000000000)試射彈殼
    、彈頭，經與該局所建涉槍檔存資料比對結果，發現與前揭
    於案發現場採證扣案之3顆彈殼及銅包衣1顆，其彈底特徵紋
    痕及來復線特徵紋痕相吻合，認均係由該槍枝擊發，有該局
    99 年7月14日刑鑑字第0990096267號函1份在卷足參。綜上
    證據調查結果，足認被告之自白與事實相符，本件事證明確
    ，被告犯行洵堪認定，應予依法論科。
三、按「寄藏」與「持有」，均係將物置於自己實力支配之下，
    僅寄藏必先有他人之持有行為，而後始為之受寄代藏，故受
    寄人代為保管，其保管之本身，亦屬持有，不過此之持有係
    受寄之當然結果，槍砲彈藥刀械管制條例將「持有」及「寄
    藏」分別為處罰規定，單純之「持有」，固不包括「寄藏」
    ，但「寄藏」之受人委託代為保管，其保管之「持有」行為
    係「寄藏」之當然結果，法律上自宜僅就「寄藏」行為為包
    括之評價，不應另就「持有」予以論罪（最高法院74年台上
    字第3400號判例意旨參照）。再按非法持有、寄藏、出借槍
    砲彈藥刀械等違禁物，所侵害者為社會法益，如所持有、寄
    藏或出借客體之種類相同（如同為手槍，或同為子彈者），
    縱令同種類之客體有數個（如數支手槍、數顆子彈），仍為
    單純一罪，不發生想像競合犯之問題；若同時持有、寄藏或
    出借二不相同種類之客體（如同時持有手槍及子彈），則為
    一行為觸犯數罪名之想像上競合犯（最高法院82年度台上字
    第5303號判決意旨參照）。未經許可寄藏槍、彈罪，祗須未
    經主管機關許可，且無正當理由，而將槍、彈寄藏，罪即成
    立；其持有之繼續，為行為之繼續，至持有行為終了時，均
    論為一罪，不得割裂。若持有之後，以之犯他罪，兩罪間之
    關係如何，端視開始持有之原因為斷，如早已非法寄藏槍、
    彈，後另起意犯罪，應以數罪併罰論處(97年度台上字第
    4189號判決意旨參照)。
四、核被告所為，係犯槍砲彈藥刀械管制條例第7條第4項之未經
    許可，寄藏手槍罪、同條例第12條第4項之未經許可，寄藏
    子彈罪及刑法第305條之恐嚇危害安全罪。被告所為寄藏後
    持有手槍、子彈之行為，係寄藏行為之當然結果，不另論罪
    。被告先後2次所為恐嚇危害安全犯行，時間、空間均密接
    ，侵害同一之法益，為基於同一恐嚇危害安全犯意下之接續
    行為，為接續犯，僅論以一罪。被告以一寄藏行為，寄藏上
    開手槍及子彈，係一行為觸犯數罪名，為想像競合犯，應依
    刑法第55條規定，從一重論以槍砲彈藥刀械管制條例第7條
    第4項之未經許可，寄藏手槍罪。被告於98年7、8月間因寄
    藏而持有上開扣案制式手槍及子彈之初，並無恐嚇危害安全
    之犯意，其係於無故寄藏槍枝之行為繼續中，因不滿被害人
    未替其安排出路，始另行決意，於上開時、地為如犯罪事實
    欄所載恐嚇危害安全犯行，是被告所犯寄藏手槍罪與恐嚇危
    害安全罪間，顯係犯意個別且行為互殊，應予分論併罰，辯
    護意旨認僅構成想像競合犯，容有違誤。被告有如前揭犯罪
    事實欄所載之犯罪科刑及刑之執行情形，有臺灣高等法院被
    告全國前案紀錄表1紙在卷可按，其於5年以內故意再犯本件
    有期徒刑以上之2罪，均為累犯，均應依刑法第47條第1項規
    定，加重其刑。爰審酌被告非法寄藏具有殺傷力之制式手槍
    及制式子彈，已足影響社會秩序，又其僅因一時與被害人有
    嫌隙，竟持上開制式手槍及子彈至被害人經營之檳榔攤開槍
    恐嚇被害人，所生之危害難謂不鉅，且未與被害人達成和解
    。惟其於犯罪後坦承犯行，態度尚佳，兼衡其品行、智識程
    度及檢察官所求刑度尚稱允當等一切情狀，量處如主文所示
    之刑，並就併科罰金部分諭知易服勞役之折算標準，再定其
    應執行之刑及諭知罰金刑部分易服勞役之折算標準，以示懲
    儆。另扣案具有殺傷力之制式手槍1支(含彈匣2個，槍枝管
    制編號0000000000)及鑑驗剩餘未擊發具有殺傷力之制式子
    彈共37顆，均係屬違禁物，應依刑法第38條第1項第1款規定
    沒收。因鑑驗而擊發之扣案原具有殺傷力制式子彈18顆，及
    於案發現場採證扣案之銅包衣1顆、彈頭1顆及制式彈殼3顆
    ，均已失其子彈之結構及性能，不具有殺傷力，已非屬違禁
    物，爰不予宣告沒收。
據上論斷，應依刑事訴訟法第299條第1項前段，槍砲彈藥刀械管
制條例第7條第4項、第12條第4項，刑法第11條前段、第305條、
第55條、第51條第5款、第47條第1項、第42條第3項、第38條第1
項第1款，刑法施行法第1條之1第1項、第2項前段，判決如主文
。
本案經檢察官甲○○到庭執行職務。
中    華    民    國    99    年    10    月    7     日
                  刑事第五庭  審判長法  官  王邁揚
                                    法  官  賴秀雯
                                    法  官  林慧欣
以上正本證明與原本無異。
如不服本判決應於收受送達後10日內向本院提出上訴書狀，並應
敘述具體理由；其未敘述上訴理由者，應於上訴期間屆滿後20日
內向本院補提理由書（均須按他造當事人之人數附繕本）「切勿
逕送上級法院」。
                                    書記官  鄭淑英
中    華    民    國    99    年    10    月    7     日
附錄本案論罪科刑法條
槍砲彈藥刀械管制條例第7條第4項
未經許可，製造、販賣或運輸火砲、肩射武器、機關槍、衝鋒槍
、卡柄槍、自動步槍、普通步槍、馬槍、手槍或各類砲彈、炸彈
、爆裂物者，處死刑、無期徒刑或七年以上有期徒刑；處徒刑者
，併科新臺幣三千萬元以下罰金。
未經許可，轉讓、出租或出借前項所列槍砲、彈藥者，處無期徒
刑或五年以上有期徒刑，併科新臺幣一千萬元以下罰金。
意圖供自己或他人犯罪之用，而犯前二項之罪者，處死刑或無期
徒刑；處徒刑者，併科新臺幣五千萬元以下罰金。
未經許可，持有、寄藏或意圖販賣而陳列第一項所列槍砲、彈藥
者，處五年以上有期徒刑，併科新臺幣一千萬元以下罰金。
意圖供自己或他人犯罪之用，以強盜、搶奪、竊盜或其他非法方
法，持有依法執行公務之人所持有之第一項所列槍砲、彈藥者，
得加重其刑至二分之一。
第一項至第三項之未遂犯罰之。
槍砲彈藥刀械管制條例第12條第4項
未經許可，製造、販賣或運輸子彈者，處一年以上七年以下有期
徒刑，併科新台幣五百萬元以下罰金。
未經許可，轉讓、出租或出借子彈者，處六月以上五年以下有期
徒刑，併科新台幣三百萬元以下罰金。
意圖供自己或他人犯罪之用，而犯前二項之罪者，處三年以上十
年以下有期徒刑，併科新台幣七百萬元以下罰金。
未經許可，持有、寄藏或意圖販賣而陳列子彈者，處五年以下有
期徒刑，併科新台幣三百萬元以下罰金。
第一項至第三項之未遂犯罰之。
刑法第305條
以加害生命、身體、自由、名譽、財產之事，恐嚇他人致生危害
於安全者，處二年以下有期徒刑、拘役或三百元以下罰金。

司法院資訊處製作；財團法人民間司法改革基金會備份。
